【裁判字號】    97,易,635
【裁判日期】    970930
【裁判案由】    詐欺
【裁判全文】
臺灣高雄地方法院刑事判決               97年度易字第635號
公  訴  人  臺灣高雄地方法院檢察署檢察官
被      告  乙○○
上列被告因詐欺案件，經檢察官聲請簡易判決處刑（96年度偵字
第33623 號）及移送併辦（97年度偵字第19849 號、第9345號）
，經本院改依通常審判程序後，被告於準備程序中就被訴事實為
有罪之陳述，經本院合議庭裁定由受命法官獨任進行簡式審判程
序，判決如下：
    主  文
乙○○幫助犯詐欺取財罪，累犯，處有期徒刑伍月，如易科罰金
，以新臺幣壹仟元折算壹日。
    事  實
一、乙○○前因竊盜案件，經本院以90年度易字第3285號判決處
    有期徒刑8 月確定，於民國91年8 月18日縮短刑期執行完畢
    ，詎其猶不知悛改，因缺錢花用，欲以出售金融帳戶之方式
    獲取現金，可預見將金融帳戶交付他人使用，可能作為財產
    犯罪之工具，竟仍以縱有人以其金融帳戶作為詐欺取財之犯
    罪工具，亦不違背其本意之幫助犯意，於96年8 月13日，在
    高雄縣鳳山市○○路、建國路口，將其於87年6 月10日申辦
    之萬泰商業銀行鳳山分行帳號0000000000000000號帳戶之存
    摺、提款卡、密碼（下稱萬泰銀行鳳山分行帳戶物件），及
    其於96年8 月8 日申辦之第一商業銀行鳳山分行帳號000000
    00000 號帳戶之存摺、提款卡、密碼（下稱第一銀行鳳山分
    行帳戶物件），各以新臺幣（下同）3, 000元對價，一併售
    予真實姓名年籍不詳之成年男子所屬之詐欺犯罪集團使用，
    惟因該男子陳稱先給付一半對價，待確認帳戶確實可以使用
    後，再行給付一半對價，因而乙○○出售上開2 個帳戶實際
    僅取得3,000 元現金。嗣該男子所屬之詐欺集團成員取得上
    開帳戶後，乃於96年8 月16日14時許撥打電話給丁○○，詐
    稱其銀行帳戶遭盜用，帳戶內之款項均應建管，因而須匯款
    至指定之帳戶等語，致丁○○陷於錯誤，信為真實，隨即於
    同日14時54分匯款10,000元至乙○○上開萬泰銀行鳳山分行
    帳戶；又於96年8 月21日撥打電話給丙○○，佯稱可為其辦
    理貸款，惟須將其所有之存款帳戶辦理語音約定轉帳功能，
    使丙○○陷於錯誤，依其指示辦理後，由丙○○分別於同年
    月21日、22日各匯款115,290 元至乙○○上開第一銀行鳳山
    分行帳戶內，並經詐欺集團成員提領上開款項得手。嗣丁○○、丙○○發現遭受詐騙報案後，始悉上情。
二、案經丙○○訴由高雄市政府警察局移送臺灣高雄地方法院檢
    察署檢察官聲請簡易判決處刑及移送併案審理。
    理  由
一、本件被告乙○○所犯係死刑、無期徒刑、最輕本刑為3 年以
    上有期徒刑以外之罪，其於準備程序就前揭被訴事實為有罪
    之陳述，經受命法官告知簡式審判程序之旨，並聽取其與公
    訴人之意見後，本院認無不得或不宜改依簡式審判程序進行
    之處，爰依刑事訴訟法第273 條之1 第1 項，裁定本件由受
    命法官獨任進行簡式審判程序，合先敘明。
二、上開犯罪事實，業據被告於本院審理時坦承不諱，核與被害
    人丁○○、丙○○警詢之證述相符，復有第一商業銀行鳳山
    分行96年10月1 日一鳳字第168 號函附之乙○○帳號000000
    00000 開戶基本資料、96年8 月8 日開戶日起至設定警示期
    間存提款交易明細、萬泰商業銀行鳳山分行96年9 月21日鳳
    山字第09602250127 號函附之乙○○帳戶資料（申請書、印
    鑑卡、交易明細）、中國信託ATM 轉帳明細表一紙（日期：
    96年8 月16日、轉入帳號：000-0000000000000000、金額：
    10,000元）、高雄銀行交易查詢清單（戶名：丙○○、帳號
    ：000000000000）各1 份在卷可稽，足認被告自白與事實相
    符，應堪採信。本件事證明確，被告犯行，應堪認定。
三、論罪科刑：
  (一)按刑法上之幫助犯，係對於犯罪與正犯有共同之認識，而以
    幫助之意思，對於正犯資以助力，而未參與實施犯罪之行為
    者而言，最高法院著有75年度臺上字第1509號、84年度臺上
    字第5998號及88年度臺上字第1270號判決意旨可供參照。是
    以，如未參與實施犯罪構成要件之行為，且係出於幫助之意
    思提供助力，即屬幫助犯。被告出售第一銀行鳳山分行、萬
    泰銀行鳳山分行帳戶物件予真實姓名年籍不詳之成年男子所
    屬之詐欺犯罪集團使用，使該詐欺集團成員得基於詐欺取財
    之犯意而向被害人詐取財物，並以被告提供之第一銀行鳳山
    分行、萬泰銀行鳳山分行帳戶供作指定匯款之帳戶以規避檢
    警機關之追緝，遂行其等詐欺取財之犯行，是其所為，對於
    該犯罪集團成員遂行詐欺取財犯行，資以助力，揆諸前揭判
    決意旨，自應成立幫助詐欺取財罪。故核被告所為，係犯刑
    法第30條第1 項、第339 條第1 項之幫助詐欺取財罪。
  (二)臺灣高雄地方法院檢察署97年度偵字第9345號移請併案關於
    被害人丙○○遭詐騙將款項匯入被告第一銀行鳳山分行部分
    （至於臺灣高雄地方法院檢察署97年度偵字第9345號其餘部
    分，則退併辦，詳後述），與本件被告出售第一銀行鳳山分
    行帳戶物件予真實姓名年籍不詳之成年男子所屬之詐欺犯罪
    集團使用，使該詐騙集團成員得向被害人丙○○詐取財物部
    分，為事實完全相同之同一案件，本院自得一併審酌，附此
    敘明。
  (三)被告以一幫助行為同時出售第一銀行鳳山分行、萬泰銀行鳳
    山分行帳戶物件予真實姓名年籍不詳之成年男子，並由該男
    子所屬之詐欺集團成員先後向多數被害人即丁○○、丙○○
    施詐，而同時侵害該2 人之財產法益，係一行為觸犯數罪名
    ，為同種想像競合犯，應從一情節較重之提供第一銀行鳳山
    分行帳戶，幫助詐取被害人丙○○230,580 元金額之部分處
    斷（臺灣高雄地方法院檢察署97年度偵字第19849 號移送併
    案審理部分，雖未據檢察官於聲請簡易判決處刑書敘及，然
    該部分事實與聲請簡易判決處刑書所敘及之部分，有想像競
    合犯之裁判上一罪關係，依審判不可分之原則，應為起訴效
    力所及，本院自得併予審理）。
  (四)又被告有如前開事實欄所載之犯罪科刑及執行紀錄，此有臺
    灣高等法院被告前案紀錄表1 份在卷可稽，其前受徒刑之執
    行完畢後，5 年以內故意再犯本件有期徒刑以上之罪，為累
    犯，應依刑法第47條第1 項之規定，加重其刑。
  (五)被告實施詐欺取財構成要件以外之行為，係幫助犯，爰依刑
    法第30條第2 項之規定，按正犯之刑減輕之，並依法先加後
    減之。
  (六)爰審酌被告本身雖未實際參與詐欺取財犯行，但其提供帳戶
    供不法犯罪集團使用，不僅造成執法機關不易查緝犯罪行為
    人，嚴重危害社會治安，助長社會犯罪風氣，更造成被害人
    求償上之困難，並斟酌被害人所受損害、被告犯罪動機、目
    的、犯後坦承犯行，態度尚佳等一切情狀，量處如主文所示
    之刑，及諭知易科罰金之折算標準。
四、退併辦部分：
  (一)臺灣高雄地方法院檢察署檢察官移送併辦意旨（97年度偵字
    第14356 號）略以：被告明知提供所申辦之行動電話門號供
    他人使用，可能幫助他人掩飾或隱匿犯罪行為或所得財物，
    竟仍基於幫助他人詐欺之犯意，竟聽從詐騙集團指示，於民
    國96年8 月7 日向中華電信公司鳳山營運處申辦行動電話門
    號0000000000號，提供予其使用，容任該犯罪集團使用上開
    門號以遂行犯罪。適鄭大哲於96年8 月28日12時許，接獲詐
    騙集團成員以上開門號來電佯稱：係伊朋友，需款孔急云云
    ，鄭大哲旋發覺有異，遂於同日13時14分許，臨櫃匯款新臺
    幣1 元至曾金乾所提供之金融帳戶，因認被告所為上開幫助
    詐欺取財之犯行，核與前揭聲請簡易判決處刑之犯行間，屬
    一行為觸犯數罪名之想像競合關係，為裁判上一罪，應由本
    院一併審理等語。
  (二)臺灣高雄地方法院檢察署檢察官移送併辦意旨（97年度偵字
    第9345號）略以：被告可預見倘將以自己名義申設之行動電
    話門號SIM 卡交予他人使用，該他人可能以之作為詐欺取財
    等財產犯罪之工具，竟基於縱如此亦不違背其本意之犯意，
    循報紙上之分類廣告，於民國96年8 月13日，在高雄縣鳳山
    市○○路與建國路口附近，將其甫於96年8 月7 日所申設之
    0000000000號行動電話SIM 卡及其餘號碼不詳之4 只行動電
    話SIM 卡，連同其所申設之合作金庫、萬泰銀行、高雄二信
    等金融機構之不詳帳號帳戶之存摺、提款卡連同提款密碼，
    共以14800 元對價（SIM 卡部份係5800元、金融機構帳戶物
    件部份係9000元），一併售予真實姓名年籍不詳之一成年男
    子，該男子再將之提供予陳政斌（業經臺灣屏東地方法院判
    處有期徒刑應執行有期徒刑1 年在案）及隱匿在大陸地區之
    綽號「阿發」、「大肥」、「王大哥」等年籍姓名不詳之成
    年男、女所組成之詐騙集團使用。嗣該詐欺集團成員及陳政
    斌即分別以上開被告所申設之行動電話門號SIM 卡及其餘以
    不詳管道取得之行動電話門號SIM 卡作為發話工具，向不特
    定人進行詐騙，嗣因員警另查獲陳政斌涉案並搜得前開被告
    所販賣之0000000000號行動電話SIM 卡後，始查知上情，因
    認被告係以單一（同一時、地）之幫助行為（販賣行為）所
    犯，依刑法第55條之規定，係一行為觸犯數同一罪名之同種
    想像競合犯，二者為裁判上一罪，故已為前開聲請簡易判決
    之效力所及，應由本院一併審理等語。
  (三)按案經起訴後，檢察官認有裁判上一罪關係之他部分事實，
    函請併辦，此項公函非屬訴訟上之請求，目的僅在促使法院
    之注意，法院如果併同審判，固係審判不可分法則之適用所
    使然，如認不成立犯罪或無裁判上一罪關係，縱其未為任何
    諭知及說明，亦不能指為違法（最高法院82年度第8 次刑庭
    會議決議意旨可供參照）。
  (四)經查：
  1.被告固坦承申辦門號0000000000號、0000000000號及其餘電
    話號碼不詳之門號後，交付詐欺集團成員使用之犯罪事實，
    惟查：被告係因缺錢花用，乃撥打報紙上「代辦門號」廣告
    之聯絡電話，而與1 名真實姓名年籍不詳之成年男子相約見
    面，而於96年8 月7 日，在該男子開車帶領下，至各通訊行
    申辦門號0000000000號、0000000000號及其餘電話號碼不詳
    之門號，並於同日將上開門號交由該男子，及同時收受該男
    子所交付之金錢。嗣後該男子又約使被告申辦帳戶，被告因
    缺錢乃又答應，而於96年8 月8 日至第一銀行鳳山分行申辦
    帳戶，並連同原本已有之萬泰銀行帳戶於96年8 月13日交付
    之等情，此除經本院認定如前外，並業據被告於本院審理時
    供稱：伊確實有將帳戶及門號賣給1 名男子，伊當時沒有工
    作，看報紙有代辦門號廣告，伊就打電話去，與該名男子約
    出來見面，他就開車帶伊去辦門號，好像辦2 支或3 支門號
    （其中2 支門號為0000000000號、0000000000號），幾支伊
    忘記了，當天辦好之後就把手機及門號給他，他就當場把錢
    給伊，經過幾天，他又打電話叫伊去辦帳戶，伊就新辦第一
    銀行鳳山分行00000000000 號帳戶及合作金庫的帳戶，帳戶
    當天辦可以當天拿，可是提款卡要等3 天還是1 個禮拜才能
    拿到，伊後來才將上開帳戶及原本就有的萬泰銀行鳳山分行
    之帳戶之的提款卡、存摺、密碼等物交給該男子，該男子並
    當場給伊錢等語明確，可徵被告交付上開門號之時間，與其
    交付本案前開第一銀行鳳山及萬泰銀行帳戶之存摺、提款卡
    、印章及密碼等物件之時間，並不相同，顯見與本案所交付
    銀行帳戶部分之幫助犯行，並非檢察官所指單一（同一時、
    地）之幫助行為。而被告為上開提供門號之幫助詐欺行為時
    ，刑法連續犯之規定業經刪除，所為上開出售門號及出售帳
    戶物件之行為顯非於同時同地或密切接近之時地實行之，且
    依被告所述，其交付該男子上開門號後，該男子嗣後又約使
    其另外申辦帳戶以出售，其因缺錢花用，乃又答應之，準此
    ，被告出售帳戶與出售門號之行為，尚無從認定係出於單一
    之接續犯意，而以單一幫助行為論之，從而，自無何裁判上
    一罪關係。
  2.又被告販賣合作金庫、萬泰銀行、高雄二信等金融機構之不
    詳帳號帳戶予該男子，雖亦經檢察官移送併辦，惟按刑法上
    之幫助犯，以正犯已經犯罪為構成要件，故幫助犯無獨立性
    ，如無他人犯罪行為之存在，幫助犯即無由成立（最高法院
    60年臺上字第2159號判例參照），查檢察官移送併辦書並未
    提出證據證明上開金融機構帳戶業經詐騙集團使用而為詐欺
    ，僅稱向不特定人進行詐騙，是不能認定正犯已經犯罪，就
    此部分自難認定與本件有何同種想像競合犯之關係。
  3.綜上所述，前揭檢察官移送併辦部分，與本件查無裁判上一
    罪關係，非聲請簡易判決處刑之效力所及，本院無從併案審
    理，此部分應退由各該檢察官另為適法之處理，附此敘明。
據上論斷，應依刑事訴訟法第452 條、第273 條之1 第1 項、第
299 條第1 項，刑法第30條第1 項前段、第2 項、第339 條第1
項、第55條、第47條第1 項、第41條第1 項前段、刑法施行法第
1 條之1 ，判決如主文。
本案經檢察官甲○○到庭執行職務。
中    華    民    國    97    年    9     月    30    日
                  刑事第十庭    法  官  顏銀秋
上正本證明與原本無誤。
如不服本判決，應於判決送達後10日內，向本院提出上訴狀，並
應敘述具體理由，如未敘述上訴理由者，應於上訴期間屆滿後20
日內補提理由書狀於本院（切勿逕送上級法院）。
中    華    民    國    97    年    9     月    30    日
                                書記官  董明惠
附錄論罪科刑法條：
刑法第339條第1項
意圖為自己或第三人不法之所有，以詐術使人將本人或第三人之
物交付者，處5 年以下有期徒刑、拘役或科或併科1 千元以下罰
金。


司法院資訊處製作；財團法人民間司法改革基金會備份。
